最高法院刑事判決　　　　　　九十六年度台上字第三六九六號
上　訴　人　台灣高等法院高雄分院檢察署檢察官
被　　　告　甲○○
上列上訴人因被告偽造有價證券案件，不服台灣高等法院高雄分
院中華民國九十三年十二月二十一日第二審判決（九十三年度上
訴字第一二００號，起訴案號：台灣高雄地方法院檢察署九十二
年度偵字第二三一一八號），提起上訴，本院判決如下：
    主  文
原判決撤銷，發回台灣高等法院高雄分院。
    理  由
本件原判決認定被告甲○○於民國九十一年十二月間某日，攜帶
妻子及兒女到高雄市○○路菜市場買菜時，適有民達樂器有限公
司（以下稱民達公司）業務員在該處展售推銷鋼琴，因其子女喜
歡鋼琴，被告即予登記留下地址資料。嗣被告於同年月三十一日
，在其高雄市○○區○○路一七八號十六樓之三住處桌上，見有
其母黃秀娥受不詳之人委託為何國忠代辦申請信用卡手續，而收
受之何國忠身分證影本及印章，竟萌為自己不法所有之意圖，即
於上開住處內，將自己之照片換貼於上開身分證影本上予以變造
，再持至不詳處所影印，而變造何國忠之身分證，足生損害於何
國忠及身分證明之正確性。被告隨即於同日民達公司之業務員潘
自銘、林家畯前來其住處招攬購買鋼琴時，向潘自銘、林家畯佯
稱其為何國忠本人，冒用何國忠名義，向民達公司以附條件買賣
之方式購買總價為新台幣（下同）十二萬八千元之中古鋼琴一台
，雙方約定頭期款為八千元，餘款十二萬元分十二期給付，每月
一期，每期分期款為一萬元，每月十日付款，期間自九十二年一
月十日起至同年十二月十日止。被告除先支付頭期款八千元外，
並於未得何國忠及黃秀娥同意下，在附條件買賣契約上偽造何國
忠署名及盜用何國忠印章，復於該契約書連帶保證人欄偽造黃秀
娥之署名並盜用其印章，足生損害於何國忠、黃秀娥及民達公司
。被告為取信於民達公司，復於本票發票人欄偽造何國忠之署押
、盜用何國忠之印章，並偽造黃秀娥之署名及盜用印章，而簽立
發票日期為九十一年十二月三十一日，面額為十二萬元之本票乙
紙以為擔保。民達公司業務員潘自銘、林家畯不疑有他，乃依約
於簽約後一個星期內之某日，將上開鋼琴運送至被告居所。未料
，被告於收受該鋼琴後，因失業無力繳納分期款，又欲搬家竟隨
即以一萬元價額賣予年籍、姓名均不詳之收購鋼琴者，且於三日
後即搬離前開居所，並拒繳其餘各期款項。民達公司因追索無著
，始知受騙等情。因而撤銷第一審判決，改判論處被告意圖供行
使之用，而偽造有價證券罪刑，固非無見。
惟查(一)、判決所載理由矛盾者，其判決當然違背法令，刑事訴訟
法第三百七十九條第十四款定有明文。又刑法第二百十九條所定
不問屬於犯人與否沒收者，以偽造之印章、印文或署押為限。故
盜用他人真印章所蓋之印文，並非偽造私章之印文，不在刑法第
二百十九條所定必須沒收之列。原判決主文諭知盜用之「何國忠
」印文十一枚、「黃秀娥」印文一枚，均沒收。但事實欄對各該
印文之數目並未明確記載認定，致此部分沒收失其事實依據。又
原判決理由先則謂：前開民達公司附條件買賣契約書上「何國忠
」印文十一枚、「黃秀娥」印文一枚，均係被告盜用彼等之印章
而蓋用，非屬偽造之印文甚明，第一審判決適用刑法第二百十九
條諭知沒收，有所違誤。但繼又謂：民達公司附條件買賣契約書
上盜用之「何國忠」印文十一枚、「黃秀娥」印文一枚，均應依
刑法第二百十九條之規定宣告沒收。併有判決理由矛盾及適用法
則不當之違背法令。(二)、證據雖已調查，而其內容尚未完全明瞭
者，即與未經調查無異，如遽行判決，仍屬應於審判期日調查之
證據未予調查。查卷附所謂被告變造之何國忠中華民國國民身分
證影本，其配偶欄記載為「詹黃秀娥」（九十二年度他字第三九
００號卷第十四頁）。而據何國忠於警詢時供稱其「未婚」（上
揭卷第二十頁正面），被告於第一審審理中，檢察官要其就該配
偶欄部分之記載說明時，則供稱：「這部分是從我身分證影本直
接剪下貼上去的」等語（第一審卷第一五０頁），如果非虛，則
該身分證影本上配偶欄部分是否亦經被告變造，即有欠明瞭而待
究明。原判決對此未進一步調查審認，亦有未洽。檢察官上訴意
旨指摘原判決不當，非無理由。按第三審法院應以第二審判決所
確認之事實為判決基礎。刑事訴訟法第三百九十四條第一項前段
定有明文。原判決上述之違背法令影響於事實之確認，本院無可
據以為裁判，應將原判決撤銷，發回原審法院更為裁判。被告牽
連犯變造特種文書及詐欺部分，雖屬不得上訴第三審案件，基於
審判不可分原則，併予發回。
據上論結，應依刑事訴訟法第三百九十七條、第四百零一條，判
決如主文。
中　　華　　民　　國　九十六　年　　七　　月　 十二 　日
                      最高法院刑事第一庭
                          審判長法官  董　明　霈
                                法官  林　茂　雄
                                法官  張　祺　祥
                                法官  呂　永　福
                                法官  林　開　任
      本件正本證明與原本無異
                                      書  記  官
中　　華　　民　　國　九十六　年　　七　　月　 十七 　日
                                                      Ｋ
